臺灣臺北地方法院民事簡易判決
111年度北簡字第5096號
原      告  簡鎰睿  
訴訟代理人  簡文正  
被      告  楊上禾  

上列當事人間請求損害賠償(交通)事件，原告提起刑事附帶民事
訴訟，經本院刑事庭以110年度審交附民字第436號裁定移送前來
，本院於中華民國111年6月28日言詞辯論終結，判決如下：
    主      文
被告應給付原告新臺幣壹萬伍仟玖佰玖拾伍元，及自民國一百一
十年十一月十日起至清償日止，按週年利率百分之五計算之利息
。
原告其餘之訴駁回。
訴訟費用新臺幣壹仟元由被告負擔百分之十四，餘由原告負擔。
本判決第一項得假執行。但被告以新臺幣壹萬伍仟玖佰玖拾伍元
為原告預供擔保，得免為假執行。
原告其餘假執行之聲請駁回。
    事實及理由
一、原告主張：原告於民國109年5月9日晚上10時34分許，騎乘
    車牌號碼000-000號普通重型機車(下稱系爭機車)，沿臺北
    市松山區八德路4段由西往東方向騎行，於行經八德路4段與
    塔悠路交岔路口，欲左轉塔悠路時，未循機車兩段式左轉標
    誌，逕自左轉騎行，適被告騎乘車牌號碼000-000號普通重
    型機車(下稱系爭肇事機車)，同沿八德路4段由西向東行駛
    至上開交岔路口，占用左轉彎車道直行繼續行駛，致原告閃
    避不及，系爭機車撞上系爭肇事機車，2人均因而倒地，致
    原告受有左手肘、左手腕、左手背、左髖部擦挫傷之傷害，
    並因此支出系爭機車維修費用新臺幣(下同)7,900元，受傷
    期間無法工作損失2,528元，並請求精神慰撫金102,000元，
    合計112,428元，爰依民法第184條第1項及第2項、第191條
    之2、第195條第1項、第195條第1項前段規定，請求被告賠
    償112,428元，為此提起本件訴訟等語，並聲明：㈠被告應給
    付原告112,428元，及自起訴狀繕本送達翌日起至清償日止
    ，按週年利率5%計算之利息。㈡願供擔保，請准宣告假執行
    。
二、被告則以：被告是被原告撞的，原告應負擔七成責任，對於
    被告請假沒有意見，但被告認為原告應自己承擔，另精神慰
    撫金請求之金額過高等語，資為抗辯，並聲明：駁回原告之
    訴。
三、本院得心證之理由： 
　㈠原告主張被告於前揭時、地，駕駛系爭肇事機車占用左轉彎
    車道直行繼續行駛，適遇原告騎乘系爭機車，未循機車兩段
    式左轉標誌，逕自左轉騎行，原告閃避不及，系爭機車撞上
    系爭肇事機車，2人均因而倒地，致原告受有左手肘、左手
    腕、左手背、左髖部擦挫傷之傷害，及系爭機車受損，業據
    原告提出之診斷證明書、估價單、車輛損害賠償債權請求權
    讓與同意書為據（見本院110年度審交附民字第436號卷第27
    、43頁《下稱附民卷》、本院卷第81頁）；又原告曾以同上事
    實，對被告提起過失傷害告訴，經本院刑事庭以110年度審
    交簡字第229號刑事判決判決被告犯過失傷害罪，處拘役30
    日，如易科罰金，以1,000元折算1日，亦有該刑事判決可稽
    （見本院卷第11-15頁），復本院依職權調閱該刑事判決案
    卷審查屬實，堪認原告上開主張為真實，則被告應負本件肇
    事責任，故被告應負侵權行為責任。
　㈡按因故意或過失不法侵害他人之權利者，負損害賠償責任；
    不法侵害他人之身體或健康者，對於被害人因此喪失或減少
    勞動能力，或增加生活上之需要時，應負損害賠償責任；不
    法侵害他人之身體、健康、名譽、自由、信用、隱私、貞操
    ，或不法侵害其他人格法益而情節重大者，被害人雖非財產
    上之損害，亦得請求賠償相當之金額，民法第184條第1項前
    段、第193條第1項、第195條第1項前段，分別定有明文。又
    按不法侵害他人之人格權，被害人受有非財產上損害，請求
    加害人賠償相當金額之慰撫金時，法院對於慰撫金之量定，
    應斟酌實際加害情形、所造成之影響、被害人痛苦之程度、
    兩造之身分地位、經濟情形及其他各種狀況，以核定相當之
    數額（最高法院47年台上字第1221號、51年台上字第223號
    判決要旨參照）。本件被告應對原告負賠償責任，已如前述
    ，茲就原告請求之各項損害賠償，審核如下：　
　⒈系爭機車維修費用部分：　
　　原告主張支出系爭機車維修費用7,900元，並提出估價單及
    車輛損害賠償債權請求權讓與同意書為據(見附民卷第43頁
    、本院卷第81頁)，次按不法毀損他人之物者，應向被害人
    賠償其物因毀損所減少之價值，為民法第196條所明定。而
    所謂請求賠償物被毀損所減少之價額，得以修復費用為估定
    標準，但以必要者為限，例如修理材料以新品換舊品，應予
    折舊（參見最高法院77年度第9次民事庭會議決議）。經查
    ，原告主張系爭機車必要修繕費用7,900元，均為零件費用(
    見本院卷第68頁)，依前揭說明，系爭機車之修復既以新零
    件更換被毀損之舊零件，自應將零件折舊部分予以扣除。而
    依行政院所頒「固定資產耐用年數表」及「固定資產折舊率
    表」之規定，機器腳踏車之耐用年數為3年，依定率遞減法
    每年折舊536/1000，且固定資產提列折舊採用定率遞減法則
    者，以1年為計算單位，其使用期限未滿1年者，按實際使用
    之月數相當於全年之比例計算之，不滿1月者，以1月計，且
    其最後1年之折舊額，加歷年折舊累計額，其總和不得超過
    該資產成本原額之9/10。準此，系爭機車出廠日為98年6月
    ，有公路監理電子閘門車籍查詢可憑（見本院卷第69頁），
    至事故發生日即109年5月9日止，實際使用年數已逾3年，則
    系爭機車零件費用扣除折舊後之費用為790元（計算式：790
    0×1/10＝790），故原告請求給付系爭機車維修費用790元，
    洵屬有據，超過部分，則屬無據。
　⒉工作損失部分：
　　原告主張事故發生前，於夜歸人有限公司(下稱夜歸人公司)
    打工每次4小時，於旺翔茶飲專賣店(下稱旺翔茶飲店)打工
    每次6小時，因本件事故，分別於109年5月9日及11日與12日
    請假無法打工，受有工作損失2,528元(計算式：時薪158元×
    4＋158×6×2＝2528)，並提出夜歸人公司請假證明書、旺翔茶
    飲店員工在職證明書為據(見附民卷第39、41頁)，復被告自
    陳對於被告請假沒有意見等語(見本院卷第68頁)，故原告請
    求工作損失2,528元，洵屬有據。
　⒊精神慰撫金部分：
　　原告主張因本件事故而受有左手肘、左手腕、左手背、左髖
    部擦挫傷之傷害，有診斷證明書可查(見附民卷第27頁)，請
    求賠償精神慰撫金102,000元，經查，原告主張因被告前揭
    行為，致其身體受有前揭傷害，受有精神上痛苦，應為社會
    生活一般人之正常感受，依民法第195條第1項前段規定，原
    告自得請求被告賠償非財產上之損害。本院審酌原告於本件
    事故發生時，在夜歸人公司及旺翔茶飲店打工(見附民卷第3
    9、41頁)，及其109年度所得，被告為聖約翰科技大學機械
    與電腦輔助工程系畢業，於本件事故發生時，在申鼎車業有
    限公司任職，其109年度之所得及財產，有兩造被告稅務電
    子閘門財產所得調件明細表可考(見限閱卷)，併審酌被告加
    害程度、原告所受精神痛苦程度及本件損害發生原因等一切
    情狀，認原告請求賠償精神慰撫金102,000元尚屬過高，應
    以50,000元為適當。
　⒋另被告抗辯原告對本件車禍應負擔7成肇事責任等語，按損害
    之發生或擴大，被害人與有過失者，法院得減輕賠償金額或
    免除之，民法第217條第1項定有明文。而本件經前經臺灣臺
    北地方檢察署申請鑑定，經臺北市車輛行車事故鑑定會鑑定
    認「柒、鑑定意見：一、乙○○騎乘058-EYB號普通重型機車(
    A車)：不依規定兩段式左轉(肇事主因)。二、甲○○騎乘601-
    MHP普通重型機車(B車)：直行車占用左轉專用車道行駛(肇
    事次因)」，有鑑定意見書可稽（見本院卷第77-80頁），是
    依上開鑑定意見書，認原告騎乘系爭車輛不依規定兩段式左
    轉，為肇事主因，被告騎乘系爭肇事機車直行車占用左轉專
    用車道行駛為肇事次因，本院佐以前揭鑑定意見書，認原告
    騎乘系爭車輛不依規定兩段式左轉，為肇事主因，應負擔70
    %過失責任，被告騎乘系爭肇事機車直行車占用左轉專用車
    道行駛，為肇事主因，應負擔30%過失責任，故被告辯稱原
    告應負擔7成肇事責任等語，應屬可採，原告主張肇事責任
    各負5成云云，則不可採。
　⒌本件經考量兩造過失之輕重，認原告應負擔70%過失責任，被
    告應負擔30%過失責任，是原告所受損害即應扣除70%賠償責
    任，經扣除後，原告得請求賠償金額為15,995元【計算式：
    (790＋2528＋50000)×（1-70%）＝15995，元以下四捨五入】。
    　
　㈢末按遲延之債務，以支付金錢為標的者，債權人得請求依法
    定利率計算之遲延利息；應付利息之債務，其利率未經約定
    ，亦無法律可據者，週年利率為百分之五；給付無確定期限
    者，債務人於債權人得請求給付時，經其催告而未為給付，
    自受催告時起，負遲延責任。其經債權人起訴而送達訴狀，
    或依督促程序送達支付命令，或為其他相類之行為者，與催
    告有同一之效力，民法第233條第1項前段、第203條、第229
    條第2項分別有明文規定。本件原告之請求，核屬無確定期
    限之給付，自應經原告催告未為給付，被告始負遲延責任。
    準此，原告請求被告給付自起訴狀繕本送達翌日即110年11
    月10日（見附民卷第45頁）起至清償日止，按週年利率5%計
    算之利息，核無不合，併予准許。　
四、綜上所述，原告據以提起本訴，請求被告給付15,995元，及
    自起訴狀繕本送達翌日即110年11月10日起至清償日止，按
    週年利率5%計算之利息，為有理由，應予准許，逾此範圍之
    請求，為無理由，應予駁回。
五、本件原告勝訴部分係就民事訴訟法第427條訴訟適用簡易程
    序所為被告敗訴之判決，依同法第389條第1項第3款規定，
    應依職權宣告假執行，並依同法第392條第2項規定，依職權
    宣告被告如預供擔保，得免為假執行。至原告敗訴部分，其
    假執行之聲請亦失所附麗，應併予駁回。
六、本件事證已臻明確，兩造其餘攻擊防禦方法及證據，核與判
    決之結果不生影響，爰不一一論列，併此敘明。
七、訴訟費用負擔之依據：民事訴訟法第79條。本件訴訟費用額
    ，依後附計算書確定如主文第3項所示金額。
中　　華　　民　　國　　111 　年　　7 　　月　　13　　日
                  臺北簡易庭  法　官  葉藍鸚
訴訟費用計算書
項　　    目               金　額（新臺幣）　　   備　註
第一審裁判費   　 　　     1,000元
合　　　　計　　　         1,000元
以上正本係照原本作成。
如不服本判決，應於判決送達後20日內向本庭提出上訴狀（須按
他造當事人之人數附繕本）。如委任律師提起上訴者，應一併繳
納上訴審裁判費。
中　　華　　民　　國　　111 　年　　7 　　月　　13　　日
                              書記官  翁嘉偉